臺灣臺中地方法院簡易民事判決
111年度中簡字第264號
原      告  蔡明佑  

被      告  黃昱維  


訴訟代理人  張瑋澄  
上列當事人間損害賠償事件，本院於民國111年3月8日言詞辯論
終結，判決如下：
    主      文
被告應給付原告新臺幣116,000元，及自民國110年11月4日起至
清償日止，按週年利率百分之5計算之利息。
訴訟費用由被告負擔。
本判決得假執行，但被告如以新臺幣116,000元為原告預供擔保
後，得免為假執行。
    事實及理由
壹、程序事項
    按訴狀送達後，原告不得將原訴變更或追加他訴，但擴張或
    減縮應受判決事項之聲明者，不在此限，民事訴訟法第436
    條第2項、第255條第1項但書第3款分別定有明文。本件原告
    原起訴聲明第1項係請求「被告應給付原告新臺幣（下同）1
    82,335元，及自起訴狀繕本送達翌日起至清償日止，按年利
    率百分之5計付之利息。」（見本院卷第17頁）。嗣於民國1
    11年3月8日言詞辯論期日時，原告將該項訴之聲明變更為「
    被告應給付原告116,000元，及自起訴狀繕本送達翌日起至
    清償日止，按年利率百分之5計付之利息。」（見本院卷第1
    37頁），核屬減縮應受判決事項之聲明，合於民事訴訟法第
    255條第1項第3款之規定，應予准許。
貳、實體事項
一、原告主張：
  ㈠被告於110年4月24日上午8時7分許，駕駛車牌號碼000-0000
    號自用小客車（下稱被告車輛），行經國道一號高速公路南
    向201公里處時，因未保持行車安全距離，撞擊前方由原告
    所駕駛其所有之車牌號碼000-0000號自小客車（下稱系爭車
    輛），致系爭車輛毀損。本件經警方認定原告並無肇事因素
    ，有初步分析研判表可稽（見本院卷第23頁），又系爭車輛
    經中國民國汽車鑑價協會之鑑價結果，於事故發生時之110
    年4月間其市場交易價格為77萬元（新車價格約99.9萬元）
    ，該車經修護完成後應減損當時車價15％，即折價116,000元
    （見本院卷第35頁），是原告自得向被告請求系爭車輛價值
    減損116,000元之損害賠償。爰依民法第184條第1項前段、
    第191條之2及第196條等規定提起本件訴訟，請求被告給付1
    16,000元等語。並聲明：1.被告應給付原告116,000元，及
    自起訴狀繕本送達翌日起至清償日止，按年利率百分之5計
    付之利息。2.訴訟費用由被告負擔。3.願供擔保，請准宣告
    假執行。
  ㈡對被告抗辯之陳述：
    系爭車輛之修復費用係依照原告與訴外人新光產物保險股份
    有限公司之保險契約約定所請領之保險給付，而本件原告係
    依照侵權行為損害賠償請求權，請求被告給付系爭車輛因車
    禍而致交易價格之減損，二者並不相同，系爭車輛價值減損
    之價額，並不生折舊之問題，被告辯稱：應以系爭車輛修復
    費用經扣除折舊後之差額，與本件原告請求系爭車輛價值減
    損之金額相互折抵等語，並無理由。　　 
二、被告則以：
    原告主張車輛價值減損116,000元，雖提出中華民國汽車鑑
    價協會之鑑價結果為證，然此乃原告自行自費鑑定，並無第
    三方公正單位函送，其中是否參雜影響結果之因素，尚有未
    明。又該鑑定意見表示系爭車輛減損當時車價15%之認定係
    以何種標準，亦無可考，原告應就系爭車輛價值減損部分負
    舉證責任，被告認為該鑑價結果並無證明力，應不可採。被
    告並不爭執就本件車禍事故須負擔全部之肇事責任，然系爭
    車輛係以全新零件修復完成，修復總金額為156,681元(其中
    工資28,780元、零件127,900元)，原告投保之新光產物保險
    股份有限公司，已依代位求償之權利向被告全額追償完畢，
    上開修復金額計算零件折舊後為108,236元，加計工資後之
    總金額為137,016元，是與不計算折舊之總額差距19,665元
    原告本件損害賠償請求之數額應扣除該19,665元，始屬妥適
    等語，資為抗辯。並聲明：㈠原告之訴駁回，訴訟費用由原
    告負擔。㈡如受不利判決，願供擔保免為假執行。
三、得心證之理由：
  ㈠原告主張被告於前開時、地駕車，因未保持安全行車距離而
    撞擊原告所有之系爭車輛，致系爭車輛受損而有價值減損之
    事實，業據原告提出與所述相符之道路交通事故初步分析研
    判表、道路交通事故現場圖、現場照片、中華民國汽車鑑價
    協會110年5月18日110年度豐字第057號函、鑑價費用統一發
    票等件影本為證（見本院卷23-47頁）；並有本院依職權向
    內政部警政署國道公路警察局第三公路警察大隊員林分隊調
    取之道路交通事故初步分析研判表、道路交通事故現場圖、
    道路交通事故調查報告表（一）（二）、酒精測定紀錄表、
    談話紀錄表、道路交通事故當事人登記聯單、舉發違反道路
    交通管理事件通知單為憑（見本院卷第59-79頁）；被告亦
    不爭執其為本件車禍之肇事原因（見本院卷第136頁），堪
    認原告此部分之主張屬實。惟原告主張系爭車輛因此次車禍
    事故受有116,000元之交易價值減損，應由被告負責賠償等
    情，則為被告所否認，並以前揭情詞置辯。
  ㈡按因故意或過失不法侵害他人之權利者，負損害賠償責任；
    又按不法毀損他人之物者，被害人得請求賠償其物因毀損所
    減少之價額；不能回復原狀或回復顯有重大困難者，應以金
    錢賠償其損害；損害賠償，除法律另有規定或契約另有訂定
    外，應以填補債權人所受損害及所失利益為限，民法第184
    條第1項前段、第196條、第215條、第216條第1項亦有明文
    。次按損害賠償之目的在於填補所生之損害，其應回復者，
    係損害事故發生前之應有狀態，自應將事故發生後之變動狀
    況悉數考量在內。是以，於物被毀損時，被害人除得請求修
    補或賠償修復費用，以填補技術性貶值之損失而回復物之物
    理性原狀外，就其物因毀損所減少之交易價值，亦得請求賠
    償，以填補交易性貶值之損失而回復物之價值性原狀。再者
    ，車輛被毀損時，縱經修復完成，惟在交易市場上通常被歸
    類為事故車輛，因一般人不樂意購買事故車輛，是與市場上
    同款未曾發生事故車輛相較，其交易價額難免有所落差，被
    害人因而受有事故車輛交易價值貶損之損失，故物被毀損時
    ，被害人如能證明其物因毀損所生之交易上貶損，仍得請求
    賠償。
　㈢本件經中華民國汽車鑑價協會就系爭車輛修復後交易價值之
    貶損予以鑑定，其鑑定結果認為：「西元2020年12月出廠MA
    ZDA Mazda3-p排氣量1998cc自用小客車，在車況正常保養情
    形良好下，於110年04月間市場交易價格為77萬元正。（新
    車價格約99.9萬元）；鑑定車輛：BHL-0108於110年04月間
    肇事，依其提供照片資料判別，該車修護完成後應減損當時
    車價15％，即折價11.6萬元正。」等語，有該鑑價協會110年
    5月18日110年度豐字第057號函在卷可佐（見本院卷第35-45
    頁），被告僅空言辯稱：該鑑價結果係原告自行自費鑑定，
    並無第三方公正單位函送，其中是否參雜影響結果之因素，
    尚有未明，故認該鑑價結果並無證明力等語（見本院卷第12
    7頁），惟被告並未能具體指出究竟有何影響鑑價結果之因
    素，亦未舉證證明其質疑，故被告所辯，缺乏憑據，並無可
    採。本院審以中華民國汽車鑑價協會為一公開之鑑價機構，
    其鑑定報告亦附有系爭車輛受損照片、車體結構碰撞大小折
    價比例圖，及110年4月之權威車訊資料為佐（見本院卷第35
    -45頁），是原告依上開協會之鑑定結果，主張其受有系爭
    車輛交易價值貶損之損害116,000元，應屬可採。
  ㈣被告雖辯以：本件應扣除折舊等語（見本院卷第129、137頁
    ），然系爭車輛之修車費用既已經原告所投保之新光產物保
    險公司理賠，而新光產物保險公司業已向被告為代位求償，
    並由被告全額給付完畢，經被告陳明在卷（見本院卷第136
    頁），是就該系爭車輛零件折舊之部分，本應由被告於前開
    代位求償修車費之請求中，為折抵之抗辯，與本件無涉。今
    原告本件之請求標的乃系爭車輛因車禍所生之價值減損數額
    ，與上揭系爭車輛之修復費用相歧異，自無從扣抵修車時零
    件折舊之金額甚明，被告該部分所辯，並無理由。從而，原
    告請求被告應給付系爭車輛因本件車禍所生之交易價值減損
    116,000元，洵堪認定，應予准許。
  ㈤末按給付無確定期限者，債務人於債權人得請求給付時，經
    其催告而未為給付，自受催告時起，負遲延責任；其經債權
    人起訴而送達訴狀，或依督促程序送達支付命令，或為其他
    相類之行為者，與催告有同一之效力；又遲延之債務，以支
    付金錢為標的者，債權人得請求依法定利率計算之遲延利息
    ；但約定利率較高者，仍從其約定利率；應付利息之債務，
    其利率未經約定，亦無法律可據者，週年利率為百分之5，
    民法第229條第2項、第233條第1項及第203條分別定有明文
    。本件原告對被告之損害賠償債權，核屬無確定期限之給付
    ，亦未約定利率，自應經原告之催告而未為給付，被告始負
    年息百分之5之法定利率遲延責任。本件既經原告起訴而於1
    10年11月3日送達起訴狀繕本予被告，有送達證書1份可證（
    見本院卷第85頁），被告迄未給付，則原告請求自起訴狀繕
    本送達被告翌日即110年11月4日起，按週年利率百分之5計
    算之法定遲延利息，核無不合。
四、綜上所述，原告依民法第184條及第191條之2、第196條規定
    ，訴請被告給付116,000元，及自110年11月4日起至清償日
    止，按年息百分之5計算之遲延利息，為有理由，應予准許
    。
五、本件事證已臻明確，兩造其餘攻擊防禦方法及所提證據，經
    核與判決之結果不生影響，爰不逐一論述，併此敘明。
六、本件原告係依民事訴訟法第427條第1項規定適用簡易訴訟程
    序，所為被告敗訴之判決，依同法第389條第1項第3款規定
    ，法院應依職權宣告假執行。至原告陳明願供擔保聲請宣告
    假執行，僅在促使法院注意依職權宣告假執行而已，此部分
    尚無庸另為准駁之諭知。又被告陳明願供擔保，請准宣告免
    為假執行，經核亦無不合，爰酌定相當之金額准許之。　　
七、訴訟費用負擔之依據：民事訴訟法第78條。
中　　華　　民　　國　　111 　年　　4 　　月　　14　　日
                  臺灣臺中地方法院臺中簡易庭
                                  法　官　林秉暉
以上為正本係照原本作成。
如不服本判決，應於送達後20日內，向本院提出上訴狀並表明上
訴理由，如於本判決宣示後送達前提起上訴者，應於判決送達後
20日內補提上訴理由書（須附繕本）。如委任律師提起上訴者，
應一併繳納上訴審裁判費。
中　　華　　民　　國　　111 　年　　4 　　月　　14　　日
                                  書記官  王志伃